臺灣嘉義地方法院民事判決　　　　　　　 93年度訴字第578號
原　　　告　甲○○
　　　　　　　　　　　　號之一.
訴訟代理人　乙○○
被　　　告　戊○○
　　　　　　　　　　　　三二八.
　　　　　　丙○○即丁○○○○.
上列當事人間損害賠償事件，本院於民國九十四年二月二十一日
言詞辯論終結，判決如下：
    主  文
原告之訴及假執行之聲請均駁回。
訴訟費用由原告負擔。
    事實及理由
一、本件被告丙○○即丁○○○○未於最後言詞辯論期日到場，
    核無民事訴訟法第三百八十六條各款所列情形，爰依原告之
    聲請，由其一造辯論而為判決。
二、原告起訴主張：被告戊○○係被告丁○○○○之貨車司機，
    其於民國九十二年六月九日下午一時四十分許，駕駛車牌號
    碼為二０六ＱＪ號自用大貨車，沿嘉義縣鹿草鄉○○村道路
    由北往南方向行駛，途經重寮村三十七號前之無號誌交岔路
    口處時，疏未注意，適與原告甲○○所駕駛之拼裝車發生碰
    撞，致使原告甲○○受有左眼外傷併角膜鞏膜破裂併水晶體
    破裂，左眼無光覺永久無法恢復之重傷害，原告為此爰依侵
    權行為之法律關係，訴請被告二人負損害賠償責任等語；並
    聲明：（一）被告應連帶給付原告新台幣五十五萬二千四百
    二十九元，及自起訴狀繕本送達翌立日起至清償日止，按年
    息百分之五計算之利息；（二）願供擔保，請准為假執行之
    宣告。被告二人則均以：原告本身有過失，亦應負責等語，
    資為抗辯。
三、兩造不爭執之事項：
（一）被告戊○○係被告丙○○即丁○○○○之貨車司機。
（二）兩造所駕駛之車輛發生碰撞，原告受有左眼外傷併角膜鞏
      膜破裂併水晶體破裂，左眼無光覺永久無法恢復之重傷害
      ，且兩造均有過失。
四、按因過失不法侵害他人之權利者，負損害賠償責任；又受僱
    人因執行職務不法侵害他人之權利者，由僱用人與行為人連
    帶負損害賠償責任，民法第一百八十四條第一項前段、第一
    百八十八條第一項前段定有明文。又不法侵害他人之身體或
    健康者，對於被害人因此喪失或減少勞動能力，或增加生活
    上之需要時，應負損害賠償責任；且不法侵害他人之身體或
    健康者，被害人雖非財產上之損害，亦得請求賠償相當之金
    額，民法第一百九十三條第一項、第一百九十五條第一項前
    段亦有明文。本件原告確係因被告戊○○之過失行為而受傷
    ，已如前述，而被告丙○○即丁○○○○為僱用人，自應依
    前揭規定連帶負損害賠償責任，爰審酌原告請求被告賠償之
    各項金額，是否應予准許，茲分述如左：
（一）醫療費部分：
      原告主張共計支出一萬零三十元之醫療費用，並提出醫療
      費用收據為證，惟經本院審酌除其中一張一百元收據非原
      告之名義應予扣除外，其餘九千九百三十元醫療費用之支
      出，經核尚屬醫療上所必要之費用，依法自應准許。
（二）工作損失部分：
      原告主張因系爭車禍致使左眼無光覺，且永久無法恢復，
      一年間無法正常工作，依最低工資每月一萬五千八百五十
      元計算，原告爰請求十九萬二百元之工作損害賠償，惟查
      ，原告既未提出任何在職及受領薪資之證明資料，自無從
      判斷原告受有前開一年期間之工作損失，則原告此部分之
      請求，即依法無據。
（三）勞動能力損失部分
      原告主張現年五十三歲，尚有十二年之工作期限，而因本
      件車禍原告喪失百分之五十之勞動能力，依基本工資一萬
      五千八百四十元計算，原告得請求一百一十四萬一千二百
      元之勞動能力損失等語，惟查，原告是四十一年四月二十
      七日出生，於九十二年九月六日發生車禍時約五十一歲多
      ，而依勞工退休年歲六十歲計算，原告應尚有約九年之工
      作期間，且依長庚紀念醫院診斷證明書中醫囑內容：「病
      患（指原告）於【九十二年六月九日】急診住院，九十二
      年六月九日施行左眼角膜鞏膜縫合手術，於九十二年六月
      十三日出院，病患於九十二年九月五日施行左眼角膜拆線
      手術；左眼無光覺，永久無法改善；右眼視力於【九十二
      年十二月十八日】門診裸視○‧三矯正後○‧八」來判斷
      ，原告主張勞動能力喪失百分之五十，尚屬可採，則原告
      得請求之勞動能力損失之金額在八十五萬五千三百六十元
      （計算式：15840x12x9x0.5=855360）範圍內為適當，逾
      此部分之請求，即屬無理由。
（四）慰撫金部分：
      按不法侵害他人之身體、健康、名譽、自由、信用、隱私
      、貞操，或不法侵害其他人格法益而情節重大者，被害人
      雖非財產上之損害，亦得請求賠償相當之金額，為民法第
      一百九十五條第一項前段所明定。原告因被告戊○○之過
      失行為，致其受有前開傷害，無論肉體及精神均受有痛苦
      ，依前開法條，自得請求精神慰藉金。本院斟酌原告於車
      禍發生時尚屬壯年，其受傷及治療期間，受有身體及精神
      上之痛苦；而被告戊○○則為營業大貨車駕駛，肇事時年
      約二十六歲，及兩造之身分、地位、經濟情況，與原告所
      受傷害之程度及被告戊○○過失情狀，認原告請求五十萬
      元慰撫金，尚嫌過高，應予核減為四十萬元方屬公允，逾
      此數額之請求，尚屬無據，應難准許。
五、按損害之發生或擴大，被害人與有過失者，法院得減輕賠償
    金額，或免除之，民法第二百十七條第一項定有明文。經查
    ：依台灣省嘉雲區車輛行車事故鑑定委員會於九十三年二月
    十三日以嘉鑑字第九三○二二三號函文表示鑑定結果：甲○○（原告）駕駛無牌照拼裝車，行經無號誌交岔路口，搶
    先提前左轉，為肇事主因。戊○○駕駛自大貨車，行經無
    號誌交岔路口，偏左（未靠右）行駛，為肇事次因。嗣原告
    不服聲請覆議，而台灣省車輛行車事故覆議鑑定委員會九十
    四年二月二日以府覆議字第○九三○一○一三五○號函覆鑑
    定結果：照原鑑定意見，惟意見之文詞改為「戊○○駕駛
    自大貨車，行經無劃設標線路段未儘靠右行駛，為肇事次因
    等情，此有台灣省嘉雲區車輛行車事故鑑定委員會函、台灣
    省車輛行車事故覆議鑑定委員會函附卷可為證，而本院依道
    路交通事故現場圖、道路交通事故調查報告表、照片十二張
    等資料，研判肇事責任亦與前開鑑定相同。則本院審酌雙方
    過失輕重程度與原因力之強弱，認原告與被告應各負百分之
    七十、百分之三十之過失責任為適當，從而，原告得請求之
    金額於三十七萬九千五百八十七元（計算式為9930+855360+
    400000〕×30% =379587元以下四捨五入）之範圍內，為有
    理由，逾此部分之請求，不應准許。
六、末按被保險汽車發生汽車交通事故，受益人得在本法規定之
    保險金額內，直接向保險人請求保險金；保險人依本法規定
    給付之保險金，視為加害人或被保險人損害賠償金額之一部
    分，加害人或被保險人受賠償請求時，得扣除之，強制汽車
    責任保險法第二十八條及第三十條分別著有明文。查本件被
    害人即原告因車禍受傷，依強制汽車責任保險法之規定向強
    制汽車責任保險之保險人領取保險金為四十二萬一千七百二
    十元之事實，為原告自承在卷，自係屬實，揆諸前開說明，
    被告自得將原告所受領之上開保險金，視為應給付賠償額之
    一部分予以扣除。則本件原告前開所得請求之金額三十七萬
    九千五百八十七元尚不足以扣除前揭保險金四十二萬一千七
    百二十元，換言之，原告依法即無從再請求被告連帶給付任
    何賠償金額。
七、綜上所述，原告基於侵權行為損害賠償請求權之法律關係，
    請求被告應連帶給付原告新台幣五十五萬二千四百二十九元
    ，及自起訴狀繕本送達翌立日起至清償日止，按年息百分之
    五計算之利息，為無理由，應予駁回。
八、本件事證已臻明確，二造其餘攻擊防禦方法，核與判決結果
    無關，爰不一一論列，附此敘明。
九、據上論結，原告之訴為無理由，依民事訴訟法第385條第1項
    前段、第78條，判決如主文。
中　　華　　民　　國　　94　　年　　3　　月　　7　　日
                  民二庭法　官　蕭道隆
以上正本係照原本作成
如對本判決上訴須於判決送達後20日內向本院提出上訴狀
中　　華　　民　　國　　94　　年　　3　　月　　7　　日
                            書記官　陳湘蓉
